【裁判字號】    96,簡上,207
【裁判日期】    970407
【裁判案由】    給付貨款
【裁判全文】
臺灣高雄地方法院民事判決             96年度簡上字第207號
上  訴  人  金成豐營造有限公司
法定代理人  王絜欐
訴訟代理人  甲○○
被 上訴 人  三發製網股份有限公司
法定代理人  丙○○
訴訟代理人  乙○○
上列當事人間請求給付貨款事件，上訴人對於本院高雄簡易庭民
國96年5 月15日所為第一審簡易判決（95年度雄簡字第9568號）
提起上訴，經本院於97年3 月24日言詞辯論終結，判決如下：
    主  文
上訴駁回。
第二審訴訟費用由上訴人負擔。
    事 實 及 理 由
一、被上訴人主張：
  (一)上訴人於民國95年1 月間，因承攬國立台灣大學醫學院附設
    醫院北護分院（下稱台大醫院北護分院）之「國立台灣大學
    醫學院附設醫院北護分院九層醫療大樓重建工程」（下稱系
    爭工程），由其工地主任即訴外人丁○○向被上訴人購買點
    焊網貨物一批（下稱系爭貨物），被上訴人已分別於95 年1
    月4 日、同年1 月7 日，依約送至上訴人系爭工程工地現場
    ，並經丁○○及上訴人員工受領貨物及簽收出貨單，惟上訴
    人未依約給付貨款，尚積欠貨款計新台幣（下同）307,801
    元，經被上訴人多次催討仍未給付。為此，爰依買賣契約之
    法律關係，於原審聲明：上訴人應給付被上訴人307,801 元
    ，及自支付命令狀繕本送達翌日起至清償日止按年息百分之
    5 計算之利息。
  (二)嗣經原審判決上訴人全部敗訴，因上訴人提起本件上訴，而
    援用原審之主張及陳述等語。並聲明：上訴駁回。
二、上訴人則以：
  (一)原審判決上訴人全部敗訴，而提起上訴，除援用原審之主張
    及陳述外，並於本院補稱：上訴人已於94年11月30日與業主
    台大醫院北護分院解除承攬契約，並自工地撤離，由訴外人
    林建志、張麗芬合組續建團隊，而丁○○係受僱於林建志、
    張麗芬之工地主任，並非上訴人之員工，是被上訴人因丁○
    ○向其訂貨並受領系爭貨物，與上訴人無關。又觀之上訴人
    員工投保資料，並無丁○○之勞、健保，益證丁○○與上訴
    人並無任何關係。上訴人既未授權丁○○向被上訴人購買系
    爭貨物，亦無表見代理之情形，則丁○○以上訴人名義購買
    系爭貨物，應為無權代理，原審認上訴人應負給付貨款之義
    務，實屬誤會。
  (二)爰於本院聲明：(1)原判決廢棄。(2)被上訴人第一審之訴駁回
    。
三、兩造不爭之事項及簡化之爭點為：
  (一)兩造不爭執事項：
  1.上訴人自92年間起承攬台大醫院北護分院系爭工程。
  2.丁○○於95年1 月間，以上訴人名義向被上訴人訂購點焊網
    貨物一批。
  3.被上訴人分別於95年1 月4 日、同年1 月7 日，將系爭貨物
    送至系爭工程工地現場，貨款計307,801 元。
  4.上訴人於94年12月13日發函予許常吉建築師事務所及台大醫
    院北護分院，更換系爭工程工地主任為丁○○，並於95年1
    月25日發函予許常吉建築師事務所，表示上訴人已於95 年1
    月24日解雇丁○○。
  (二)兩造爭執事項：
  1.95年1 月間，丁○○是否仍為上訴人之系爭工程工地主任？
    丁○○是否有權代理上訴人簽訂系爭貨物買賣契約？
  2.丁○○以上訴人名義向被上訴人購買系爭貨物，縱未經上訴
    人同意或授權，上訴人是否仍應負表見代理責任？
四、前揭不爭執事項，業據被上訴人提出出貨單2 紙、應收帳款
    對帳單明細1 紙（原審卷第8 、9 頁）、交貨確認單1 份（
    原審卷第55、56頁）、系爭工程現場照片8 張、統一發票1
    紙（原審卷第65至69頁）為證，並有台大醫院北護分院96年
    3 月20日96台大北護分總字第0960000589號函（原審卷第10
    1 至113 頁）、96年11月2 日96台大北護分總字第09600022
    78號函（本院審卷第39頁）附卷可稽，堪信為真實。茲就兩
    造之爭點，析述本院得心證之理由如下：
  (一)按當事人主張有利於己之事實，就其事實有舉證之責任，民
    事訴訟法第277 條定有明文。又按主張法律關係存在之當事
    人，僅須就該法律關係發生所須具備之特別要件，負舉證之
    責任，至於他造主張有利於己之事實，應由他造舉證證明；
    最高法院48年台上字第887 號判例意旨可資參照。
  (二)查，經本院向台大醫院北護分院函詢有關上訴人聘僱及解任
    丁○○為系爭工程工地經理之相關資料，據其回覆稱：上訴
    人係於94年12月13日以（94）金成豐北字第25號函告許常吉
    建築師事務所及台大醫院北護分院，將系爭工程工地主任由
    訴外人吳景河更換為丁○○，並由台大醫院北護分院於94年
    12 月14 日以台大北護分總字第0940003089號函同意核備，
    並自核定日生效；又上訴人於95年1 月25日以（95）北金成
    豐工字第004 號函告許常吉建築師事務所及台大醫院北護分
    院，系爭工程工地主任丁○○因不適任，已於95年1 月24日
    解雇，而台大醫院北護分院則於95年1 月26日以95台大北護
    分總字第0950000208號函請上訴人儘速重新提送人選送審，
    有台大醫院北護分院96年3 月20日96台大北護分總字第0960
    000589號函暨所附台大醫院北護分院函2 紙、許常吉建築師
    事務所簡便行文表2 紙、上訴人函2 紙、人事送審資料表及
    丁○○學位、結業證書1 份、解僱丁○○之存證信函暨附件
    （見原審卷第101 至113 頁）在卷可按，堪認丁○○自94年
    12月14日起至95年1 月24日止，確擔任上訴人承攬系爭工程
    之工地主任甚明。
  (三)上訴人辯稱：依上訴人員工投保資料，並無丁○○之勞、健
    保，足見丁○○與上訴人沒有任何關係云云，且提出上訴人
    員工投保資料1 份（見原審卷第85與86頁間）為證；然查，
    觀之前開上訴人解僱丁○○之存證信函（見原審卷第112 頁
    ）中記載：「…且試用期間未滿3 個月，依勞動基準法第11
    條第5 款及本公司工作規則第17條第5 款……，自95年1 月
    24日起予以解雇，特此通知」，足見丁○○擔任系爭工程工
    地主任，是於其試用期間內，且有無為受僱勞工投保勞工保
    險等，此僅係涉及僱主有無遵守相關法規及是否應受罰鍰處
    罰之問題，至於有無僱傭契約存在，仍應以是否實際受雇為
    準，自不得以上訴人沒有為丁○○為投保相關保險，遽認上
    訴人未僱用丁○○。又上訴人辯稱：伊於94年11月30日已與
    業主台大醫院北護分院解除承攬契約，並自工地撤離，且系
    爭工程已自94年12月1 日起轉包予林建志云云；惟查，「本
    院係於95年3 月23日與金成豐營造有限公司終止工程契約，
    金成豐營造有限公司工地人員係於95年3 月24日撤離工地」
    乙節，有台大醫院北護分院96年11月2 日96台大北護分總字
    第0960002278號函附卷可憑，足認上訴人迄至95年3 月23日
    始與台大醫院北護分院終止系爭工程契約，並於95年3 月24
    日撤離系爭工程工地至明。再參酌上訴人於本院陳稱：「94
    年11月30日是把工程轉換給林建志，又因契約尚未解除，所
    以才以我們公司的名義去更換工地主任」、「我們只以口頭
    將系爭工程轉換給林建志」、「（有無將系爭工程轉給林建
    志一事告知台大醫院或建築師？）有，但只是以口頭，並沒
    有任何書面」（見本院審卷第71頁）等語以觀，益見該承攬
    契約並未自94年11月30日起終止。又檢視系爭工程施工日報
    ，自94年12月1 日起至94年12月13日止，承包廠商為上訴人
    ，並於右下欄工地主任處蓋印「金成豐營造有限公司、工地
    主任吳景河」，自94年12月14日起至94年12月27日止，承包
    廠商為上訴人，並於右下欄工地主任處載明「金成豐營造有
    限公司、丁○○」等語，及自94年12月28日起至95年3 月14
    日止，承包廠商亦為上訴人，並於右下欄工地主任處蓋用「
    金成豐營造有限公司」工地事務專用章，有前開台大醫院北
    護分院96年11月2 日96台大北護分總字第0960002278號函附
    之施工日報1 份在卷可查相互以觀，足認系爭工程迄至95年
    3 月14日止，仍為上訴人實際承攬施作，且於系爭貨物訂貨
    期間內，丁○○仍為上訴人之工地主任無訛。從而，上訴人
    辯稱上情云云，即屬無據。
  (四)據上而論，上訴人既自92年間起承攬台大醫院北護分院系爭
    工程，迄至95年3 月14日止，並丁○○自94年12月14日起至
    95年1 月24日止，確受僱擔任系爭工程之工地主任，且於95
    年1 月間，以上訴人名義向被上訴人購買系爭貨物，被上訴
    人已將系爭貨物送至系爭工程工地，而由丁○○收受等情相
    互以觀，堪認丁○○以上訴人工地主任之資格，就系爭工程
    所需材料自被上訴人購買貨物之行為，即屬有權代理。從而
    ，被上訴人主張：丁○○有權代理上訴人向伊訂購系爭貨物
    ，並已簽收，上訴人自應給付系爭貨款等語，洵屬有據。末
    者，丁○○有權代理上訴人為本件買賣契約，既如前述，則
    本件即無再行探究丁○○是否未經上訴人同意或授權，致上
    訴人應否負表見代理責任之必要，附此說明。
五、綜上所述，被上訴人依買賣契約之法律關係，請求上訴人給
    付307,801 元，及自支付命令狀繕本送達翌日即95年8 月9
    日起至清償日止按年息百分之5 計算，為有理由，應予准許
    。原審為上訴人敗訴之判決，並無不合，上訴意旨指摘原判
    決不當，求予廢棄改判，為無理由，應予駁回。
六、本件事證已臻明確，兩造其餘攻擊防禦方法，核與判決結果
    無影響，爰不逐一論述，併此敘明。
七、據上論結，本件上訴為無理由，依民事訴訟法第436 條之1
    第3 項、第449 條第1 項、第78條，判決如主文。
中    華    民    國    97    年     4    月     7    日
                  民事第六庭    審判長法  官  李昭彥
                                      法  官  陳銘珠
                                      法  官  洪榮家
以上正本證明與原本無異。
本件不得上訴。
中    華    民    國    97    年     4    月     7    日
                                      書記官  王紀芸


司法院資訊處製作；財團法人民間司法改革基金會備份。
